臺灣板橋地方法院民事判決　　　　　　　96年度訴字第1389號
原　　　告　Jungo, Ltd.
　　　　　　　　　　　　 Is.
法定代理人　甲○○○ ○○○
　　　　　　　　　　　　 Is.
訴訟代理人　陳彥希律師
　　　　　　林哲誠律師
被　　　告　佳必琪國際股份有限公司
法定代理人　乙○○
訴訟代理人　謝宗穎律師
上列當事人間請求給付權利金事件，本院於96年11月13日言詞辯
論終結，判決如下：
    主  文
原告之訴及假執行之聲請均駁回。
訴訟費用由原告負擔。
    事實及理由
貳、實體上理由
一、原告起訴主張：
  (一)原告於民國（下同）94年6月30日與被告簽訂商業計劃合約
    （Busines s Proposal）即原證1之契約。嗣於94年8月原告
    與被告簽署授權及經銷合約（License and Distribution
    Agreement），雙方協議由原告授權被告軟體程式。依照商
    業計劃合約附件A（Appendix A-Business Engagement）第
    1.4條之約定即原證2之契約，被告應保證於94年11月15日至
    95 年8月15日間至少由原告授權10萬套軟體程式，總價金則
    為美金12萬元，為被告之承諾權利金（Pre Committed
    Royalties），不以被告就授權產品有實際出貨為必要。
  (二)依據商業計劃合約附件A（Appendix A-Business Engagemen
    t）第3.1條之約定，被告應於原告開立相關發票後30日內支
    付相關費用予原告。原告於94年11月20日開立第1期發票予
    被告，被告應自94年12月20日起對第1期發票金額負遲延責
    任。嗣原告並於95年12月11日開立第2期、第3期及第4期發
    票予被告，惟被告並未實際出貨為由，拒絕支付原告權利金
    ，並無依據。前揭商業計劃合約附件A第3.1條之約定，被告
    應自96年1月11日起負遲延責任。依照兩造授權及經銷合約
    第4.3條之約定，任何被告未支付之到期款項應自到期日起
    至清償日止按如同英國倫敦拆放款利率加計1.5%之月利率償
    還原告。原告自得依據前揭約定，請求被告給付美金
    120,000 元，暨其中美金12,000元自94年12月20日起，按月
    利率5.88%（英國倫敦拆放款利率4.38% + 1.5%）計算之利
    息其餘金額自96年1月11日起至實際清償日止，按月利率
    6.82%（英國倫敦拆放款利率5.32% +1.5%）計算之利息。
  (三)對被告抗辯之陳述：
  1.授權及經銷合約第4.2條雖約定：「權利金：被授權人應依
    照附件A所述，就每一單位由被授權人運送給下游使用者、
    經銷商或任何第三人之綜合產品，由被授權人支付權利金予
    授權人。」惟合約第4.1條業已明確約定：「費用：依據本
    契約所授與之權利之對價，被授權人必須分別依照於本契約
    及附件A所約定之付款期限依附件A所約定之費用及權利金給
    付予授權人。」足見原證2附件A所約定之付款方式，包含第
    1.4條被告應支付原告預先保證權利金之約定，應優先於授
    權及經銷合約第4.2條之約定加以適用，至屬灼然。
  2.況附件A第1.4條中段約定：「此1.2美元折扣價格之有效期
    間，至2006年9月30日為止（即"折扣期間"）。於該日後，
    每單位價格即依據上述第1.3條之表格所約定者。」換言之
    ，第1.4條約定範圍內，第1.3條所約定以運送數量計算權利
    金之方式並不適用。另第1.4條最末段亦明確約定：「此承
    諾並不減損被授權人依據第1.3條所約定之每單位折扣價格
    就實際由被授權人及/或其所使用之管道所運送額外單位應
    支付款項之承諾。」更足以說明第1.4條被告應支付原告預
    先保證權利金之約定，應優先於授權及經銷合約第4.2條之
  3.依授權及經銷合約第13.2條之約定：「雙方當事人同意本合
    約之準據法為以色列法，排除其衝突法則且不適用聯合國國
    際商品買賣公約」，系爭契約之準據法為以色列法，應依照
    以色列法律加以解釋。有關被告應如何依照系爭契約支付權
    利金，茲檢附以色列律師根據以色列法律所出具之法律意見
    書，供本院參酌。依該以色列律師所出具之意見，被告就預
    先保證權利金需於原告依據附件A第1.4條所載之日期開立發
    票後30日內匯款予原告，無論被告是否或送交予其客戶產品
    之數量為何。顯見被告抗辯依照系爭契約4.2條之約定無須
    支付原告預先保證權利金云云，委無可採。
  (四)被告主張解除契約，並無法律上之依據：
    被證1之內容，根本無法證明原告所提供之電腦軟體有任何
    瑕疵，且系爭契約之準據法為以色列法，被告亦未說明根據
    系爭契約何項約定或以色列何項法律規定被告有權解除系爭
    契約，被告主張解除契約，殊無足採。
  (五)聲明：被告應給付原告美金120,000元，暨其中美金12,000
    元自94年12月20日起，按月利率5.88%計算之利息；其餘金
    額自96年1月11日起至實際清償日止，按月利率6.82%計算之
    利息，請准原告供擔保後宣告假執行。
二、被告抗辯：
  (一)原證1、2之契約文件並非真正：
  1.原告所列原證1之授權及經銷契約，依第1頁之內容觀之，關
    於授權人及被授權人處，均係空白，再依原證1所列契約內
    容，該契約書內尚有附件A、附件B、附件C等文件，亦未見
    原告一併提出，是以原證1之契約非兩造簽約之版本。
  2.另原證2之商業計畫合約附件A，亦無跨頁簽名、用印或縮寫
    簽名，且依該商業計畫合約第1頁2.1之內容，亦可知該商業
    計畫合約尚有附件B之文件，惟亦未見原告一併提出，是以
    被告否認原證2之真正。
  (二)縱認系爭契約真正，依系爭契約第4.2條之規定，被告需有
    將原告所提供之軟體程式出貨予第三人後，始有給付權利金
    之義務，原告雖主張依原證2之1.4條，請求被告給付權利金
    ，惟查：依原證1之系爭契約第4條「付款方式」之約定，分
    為第4.1條「Fees（費用）」之約定及第4.2條「Royalties
    （權利金）」之約定：
  1.查第4.1條有關「費用」之給付方式及時期，乃係依「附件A
    」之內容定之，而觀之原告所提原證2第5頁以下「附件A」
    第1項「1.FEES」之約定，分為「1.1 Up Front Fees」、「
    1.2 Expenses」、「1.3　Per Unit Royalties」、「1.4
    Pre Committed Royalties」及「1.5 Additional Services
    」等，其中「1.1 Up Front Fees（先期付款）」部分，意
    指簽約後即需先行支付之費用，因此部分費用之付款時期為
    簽約後即需先支付，故被告業已支付美金65,000元；另「
    1.3 Per Unit Royalties」部分，則係每一單位之系爭產品
    ，依數量之多寡而有不同之授權金，即數量越多，每單位系
    爭產品所需支付之權利金即越少，而該條款之權利金起算數
    量，乃係以「1」為始（即「1~99」），而非以「0」為始，
    此即已足證兩造就「Royalties」之支付，需以有出售系爭
    產品為必要，與先期付款係簽約即須支付之款項有別，在系
    爭合約架構中Fees及Royalty二項金額已有對應不同之給付
    條件可稽；再就原告所據以作為請求權基礎之「1.4 Pre
    Committed Royalties」，即所謂「預先承諾之權利金」，
    由該條文內容所述：「基於本承諾，Jungo承諾依本備忘錄
    ，從第1個單位即給予被授權人每單位最優惠價格1.2美元」
    亦可證原告需給予被告優惠價格，亦需以被告有開始出售系
    爭產品予第三人時，始有給付優惠價格之必要。
  2.次查第4.2條有關「權利金」之給付方式和時期，依該條文
    之內容：「Licensee will pay Licensor royalties for
    each unit of Integrated Product shipped by Licensee
    to an End-user, Distributor or any other third
    party, as set out in Exhibit A attached hereto.」亦
    已明白約定需被告有將系爭產品「出貨」予第三人後，被告
    始有給付權利金予原告之義務。
  (三)原告提供被告之軟體程式產品，具有嚴重瑕疵，經被告要求
    修正後，原告仍無法完全修正所有軟體問題，是以被告依法
    解除與原告間之契約關係，從而原告請求被告給付貨款，實
    屬無據：
  1.茲因原告所提供予被告之軟體程式，原具有相當多之軟體使
    用及技術方面之問題而無法正常運作，曾經被告數次要求原
    告進行修正，嗣該軟體之技術方面問題雖經原告數次修正，
    惟該軟體程式仍存有部分問題原告迄未解決，相關事實均有
    兩造人員往來之電子郵件可資證明，足證原告交付予被告之
    系爭軟體程式產品，具有嚴重之瑕疵。是以原告所提供之軟
    體程式產品，既有未符合通常效用之情形，經被告催告修正
    改善後，仍未改善，致被告無法將之出貨予下游客戶或任何
    第三人，原告自應負不完全給付之債務不履行損害賠償責任
    。
  2.原告既應負不完全給付之債務不履行責任，被告亦得據此解
    除兩造之契約關係。據此，被告既未依兩造系爭契約提出合
    於債之本旨之軟體程式產品，被告自無給付權利金予原告之
    義務，況兩造之系爭契約既經被告合法解除，原告更無向被
    告請求給付貨款之權利。
  (四)系爭契約第4.2條之規定，被告需有將原告所提供之軟體程
    式出貨予第三人後，始有給付權利金之義務，被告既未出貨
    ，自無給付權利金之義務：
    姑不論原告所提供之軟體程式產品是否有未符合通常效用之
    情形，如前所述，依原證1之系爭契約第4.2條約定內容所示
    ，被告給付權利金予原告之前提要件係需被告有將系爭產品
    「出貨」予第三人後（…shipped by Licensee to an
    End-user, Distributor or any other third party,…）
    ，始有給付權利金予原告之義務，被告既迄今因軟體瑕疵問
    題，致從未給付系爭軟體程式產品予任何第三人，被告自無
    給付權利金予原告之義務。
  (五)聲明：原告之訴及假執行之聲請均駁回。如受不利判決，願
    供擔保，請准宣告免為假執行。
三、兩造不爭執之事實（見本院卷第91頁，96年10月16日筆錄）
  (一)兩造簽訂軟體之商業計劃合約。
  (二)原告於94年11月20日開立第一期發票金額為12,000美金之發
    票予被告。
  (三)原告於95年12月11日開立第二、三、四期發票金額分別為
    24,000、36,000、48,000美金之發票予被告（如原證3 至4
    ）。
四、本件爭點及本院判斷（見本院卷第91頁，96年10月16日筆錄
    96年11月13日筆錄）兩造協議爭點如下：
  (一)原告依據兩造所訂之授權及經銷合約第4.3條約定（即原證
    1）及商業計劃第1.4條（即原證2）請求如訴之聲明是否有
    理由？
  1.原證1、2之契約文件是否為真正？
    原告主張兩造簽訂有原證1、2之契約，經被告自認原證1之
    契約為真正，原證1、2契約文件之簽名欄均為被告所屬有權
    限之職員所簽署，僅抗辯原證2之契約並未有騎縫章云云，
    然查，被告對於原告所提出之契約文件內之契約條文，並未
    爭執其內容之真正，且引用原證1、2之契約作為抗辯之內容
    ，僅爭執契約之文義解釋，然簽署契約文件並不以簽署騎縫
    章為必要，因此，被告抗辯原證2之契約並非真正，並非有
    據。
  2.兩造是否約定被告就授權產品不以實際出貨為必要？
  (1)解釋契約，固須探求當事人立約時之真意，不能拘泥於契約
    之文字，但契約文字業已表示當事人真意，無須別事探求者
    ，即不得反捨契約文字而更為曲解（最高法院17年上字第
    1118號判例意旨參照）。按解釋當事人之契約，應以當事人
    立約當時之真意為準，而真意何在，又應以過去事實及其他
    一切證據資料為斷定之標準，不能拘泥文字致失真意（最高
    法院著有39年台上字第1053號、19年上字第28號判例可資參
    照）。解釋意思表示，則以探求當事人真意，注重意思表示
    的目的性，著重為各個法律行為及當事人具體妥當性之追求
    。是契約文字業已表示當事人真意者，無須別事探求者，固
    不得捨契約文字而更為曲解，惟若從文字上不足以表示當事
    人之真意時，則應本諸過去之事實及其他一切證據資料，作
    為斷定當事人立約當時真意之標準，以解釋當事人之契約。
  (2)經查，依據兩造不爭執翻譯譯文即原證7記載，原證1之契約
    第4條係約定「付款方式」之約定，可分為第4.1條「Fees（
    費用）」之約定及第4.2條「Royalt ies（權利金）」之約
    定，有關費用之給付方式及時期，乃係依「附件A」即原證2
    之內容定之（見本院卷第20頁），依據「附件A」第1項
    費用之約定，分為「1.1 Up Front Fees（先期付款）」、
    「1.2Expenses（消費）」、「1.3　Per Unit Royalties（
    每單位授權金）」、「1.4 Pre Committed Royalties」及
    「1.5 Additional Services」等，其中「1.1 Up Front
    Fees（先期付款）」部分，意指簽約後即需先行支付之費用
    ，此部分費用之付款時期為兩造簽約後即需由被告先行支付
    之金額，被告依據此約定，已給付美金65,000元予原告；至
    於「1.3 Per Unit Royalties」（每單位授權金）部分，則
    係每一單位之授權軟體之產品，依授權產品數量之多寡而有
    不同之授權金，數量越多，每單位系爭產品所需支付之權利
    金即越少，該條款之權利金起算數量，乃係以「1 」開始（
    即「1~99」），而非以零開始，足證兩造就授權金之支付，
    自以被告有出售授權軟體產品於第三人為必要，與先期付款
    係簽約即須支付之款項有別，在系爭合約架構中費用及授權
    金二項金額已有不同之給付條件可為區分。
  (3)再依據「1.4 PreCommitted Royalties」（預先承諾之權利
    金）」，由該條文內容所述：「基於本承諾，在折扣期
    間，Jungo保證將依本備忘錄從第一個單位即給予被授權人
    每單位最優惠價格1.2美元」（見本院卷第65頁譯文），足
    認原告給予被告計算優惠價格之標準，在於被告有開始出售
    系爭軟體產品予第三人時，並依據被告取得原告授權之單位
    多寡，以計算優惠價格之差距，因此，被告給付權利金，自
    以被告將系爭軟體授權第三人使用之多寡為計算之標準。
  (4)再依據原證1契約中4.2條有關「權利金」之給付方式和時期
    ，依該條文之內容：「Licensee will pay Licensor
    royalties for each unit of Integrated Product
    shipped by Licensee to an End-user, Distributor or
    any other third party, as set out in Exhibit A
    attached hereto（譯文見原證7，本院卷第63頁，權利金：
    被授權人應依照附件A所述，就每一單位由被授權人運送於
    下游使用者，經銷商或第三人綜合產品，由被授權人支付權
    利金予授權人），兩造約定被告於將系爭軟體出貨予予第三
    人即下游使用者或經銷商後，被告始有給付權利金予原告之
    義務。
  (5)又原證2之契約實為原證1契約之補充附件，原證2係就原證1
    之契約條款，就付款方式更為詳細之約定，因此二份契約之
    解釋應為同一，自不可能為相互衝突之約定，況依據前開說
    明，原證1、2之契約文義解釋並無相互齟齬之處，因此，原
    告主張足見原證2附件A所約定之付款方式，包含第1.4條被
    告應支付原告預先保證權利金之約定，應優先於授權及經銷
    合約第4.2條之約定加以適用云云，並非可取。
  (6)綜上所述，揆之前開判例意旨，依據兩造所訂契約文字文義
    解釋，當事人之真意應在於被告將原告授權之軟體出售或授
    權於第三人後，被告始有給付權利金之義務，被告前揭抗辯
    ，應屬有據。從而，原告依據兩造所訂之授權及經銷合約第
    4.3條約定（即原證1）及附件商業計劃第1.4條（即原證2）
    請求如訴之聲明，並無理由，應予駁回。
五、假執行之宣告：
    原告受敗訴判決，其假執行之聲請即失所依據，應併予駁回。
六、本件事證已明，兩造其餘攻擊防禦方法及爭點，核與本件判
    決結果無涉，爰不一一論述。
七、結論：原告之訴為無理由，依民事訴訟法第78條，判決如主
    文。
中　　華　　民　　國　　96　　年　　12　　月　　4 　　日
                  民事第三庭    法　官　徐玉玲
以上正本係照原本作成
如對本判決上訴，須於判決送達後20日內向本院提出上訴狀
中　　華　　民　　國　　96　　年　　12　　月　　4 　　日
                    　　　　　　書記官　翁子婷
